臺灣臺北地方法院刑事判決
111年度審易字第630號
公  訴  人  臺灣臺北地方檢察署檢察官
被      告  顏嘉良






上列被告因竊盜案件，經檢察官提起公訴（110年度偵字第36637
號），本院判決如下：
    主  文
顏嘉良犯毀損門扇竊盜罪，處有期徒刑拾月。
未扣案犯罪所得香檳壹瓶、餅乾貳包、八寶粥壹罐、工具袋壹個
均沒收，於全部或一部不能沒收或不宜執行沒收時，追徵其價額
。
    事  實
一、顏嘉良意圖為自己不法之所有，基於竊盜之故意，於民國11
    0年1月24日晚間9時47分許，至由鍾宜君擔任負責人、位在
    臺北市○○區○○街00巷0號0樓之法藝空間設計有限公司(下稱
    法藝設計公司)，先以不詳方式破壞大門門鎖後，侵入法藝
    設計公司內，徒手竊取香檳1瓶、餅乾2包、八寶粥1罐、工
    具袋1個，並當場將香檳1瓶、餅乾2包、八寶粥1罐食用完畢
    ，再將工具袋1個攜離現場。嗣經該公司員工邱淨渝發覺遭
    竊後告知鍾宜君並報警處理後，警員到場採集現場遺留食用
    過之香檳瓶口唾液送驗，結果與顏嘉良之DNA-STR型別相符
    ，查悉上情。
二、案經鍾宜君訴由臺北市政府警察局大安分局報告臺灣臺北地
    方檢察署檢察官偵查起訴。
    理  由
壹、證據能力部分：
　　本案據以認定被告顏嘉良犯罪之供述證據，有關被告以外之
    人於審判外之陳述，被告於本院審理時未爭執其證據能力（
    見本院卷第128至129頁），檢察官亦未就證據能力部分表示
    爭執，且經本院審酌認該等證據之作成無違法、不當或顯不
    可信之情況，而非供述證據亦非公務員違背法定程序所取得
    ，則依刑事訴訟法第158條之4反面解釋、第159條至第159條
    之5之規定，均有證據能力。
貳、實體部分：　
一、認定犯罪事實所憑之證據及理由：
  ㈠訊據被告對於其有於前開時間，至法藝設計公司內之事實坦
    承不諱，且據證人鍾宜君於本院審理時證述明確（見本院卷
    第124至128頁），並有路口監視器錄影畫面翻拍照片、案發
    地點監視器錄影畫面翻拍照片、現場照片、臺北市政府警察
    局實驗室案件編號：0000000000C26號鑑定書等件（見偵卷
    第19至44、101至105頁）附卷可稽，是此部分事實，應堪認
    定。
  ㈡被告辯稱：我沒有破壞門鎖、我當時有喝酒所以不記得進去
    後有拿什麼東西，如果有喝飲料我承認犯普通竊盜云云。經
　  查：
　⒈證人即法藝設計公司員工邱淨渝於警詢時證稱：我於110年1
    月25日上午8時15分許抵達公司，當時發現公司大門鑰匙孔
    髒髒的且門沒有鎖上，進門後發現內部有點凌亂，因我另外
    有工作要趕，我就傳簡訊告知老闆娘門鎖疑似遭破壞，且公
    司滿亂後，便先離開公司（見偵卷第15至16頁）。
　⒉證人即告訴人鍾宜君於警詢時證稱：我於110年1月25日上午9
    時許，接到員工電話跟我說公司遭不明人士闖入，且門鎖有
    遭破壞，我就請員工先清點財物損失並報警，清點後發現公
    司內有筆電1台，工具袋1袋，香檳1瓶、餅乾2包、八寶粥1
    罐遭竊，其中食物部分當下就被犯嫌吃掉了等語（見偵卷第
    13至14頁）；於本院審理時結證稱：因同事早上去上班發現
    門鎖被破壞，有遭人闖入情形，公司內物品散落，所以我就
    請同事報警，有提供監視器影像給警方，但門鎖被破壞的地
    方監視器拍不到，門鎖遭破壞後已經無法正常鎖合，所以當
    天門鎖就變成打開的狀態，失竊的財物有食物、香檳、工具
    袋等語（見本院卷第124至128頁）。
  ⒊觀之卷附現場照片（見偵卷第28至29頁），可見法藝設計公
    司大門之門鎖有遭不明物品破壞之痕跡，而非僅係正常長年
    使用後之磨損及斑駁狀況，故前開證人所述該處大門之門鎖
    有遭破壞等情，應係可採。又由卷附之監視器錄影畫面翻拍
    照片（見偵卷第26至27頁），亦可見被告於離去後騎乘腳踏
    車，並於身上背著工具袋等情，及由現場所採集到之香檳瓶
    口唾液進行比對，亦與被告DNA-STR型別相符，此有臺北市
    政府警察局實驗室案件編號：0000000000C26號鑑定書1份（
    見偵卷第101至105頁）在卷可憑，則卷內之前揭客觀證據，
    均足以佐證證人鍾宜君所述公司大門遭破壞，且工具袋及食
    物遭竊，而食物部分當下就遭被告食用完畢等語，應係事實
    。
　⒋至被告固辯稱其因酒醉，故不記得有為竊盜犯行云云，惟依
    卷附之監視器錄影翻拍照片，可見被告於進入法藝設計公司
    大門前，係先於公司外觀察環境，並又戴上手套，及持手電
    筒觀察內部環境，復於竊取財物得手後係騎乘腳踏車離去等
    情（見偵卷第20至23、26至27頁），足認被告於案發時並無
    因酒醉而不知所為何事之情。　
　㈢綜上，被告所為如事實欄所載之犯行，應堪認定，其所辯並
    不可採，是本案事證明確，應予依法論科。
二、論罪科刑：　　　
  ㈠被告係破壞門鎖後入內行竊，顯係以正常開鎖以外之不正當
    方式，使法藝設計公司之大門失其原有防盜功能，是核被告
    所為，係犯刑法第321條第1項第2款之毀損門扇竊盜罪。
　㈡被告前因不能安全駕駛案件，經臺灣新北地方法院以106年度
    交簡字第3162號判決判處有期徒刑3月確定，於108年3月3日
    縮短刑期執畢出監等情，有臺灣高等法院被告前案紀錄表1
    份（見本院卷第30至31頁）在卷可稽。其受有期徒刑之執行
    完畢後，5年內故意再犯本件有期徒刑以上之罪，均符合刑
    法第47條第1項規定之累犯要件。然徵諸「有關累犯加重本
    刑部分，不生違反憲法一行為不二罰原則之問題。惟其不分
    情節，基於累犯者有其特別惡性及對刑罰反應力薄弱等立法
    理由，一律加重最低本刑，於不符合刑法第59條所定要件之
    情形下，致生行為人所受之刑罰超過其所應負擔罪責之個案
    ，其人身自由因此遭受過苛之侵害部分，對人民受憲法第8
    條保障之人身自由所為限制，不符憲法罪刑相當原則，牴觸
    憲法第23條比例原則。於此範圍內，有關機關應自本解釋公
    布之日起2年內，依本解釋意旨修正之。於修正前，為避免
    發生上述罪刑不相當之情形，法院就該個案應依本解釋意旨
    ，裁量是否加重最低本刑」（108年2月22日公布之司法院釋
    字第775號解釋意旨參照）。故本院審酌被告前開構成累犯
    事由之案件係不能安全駕駛，與本案所為竊盜犯行之罪質不
    同，犯罪手段、動機亦屬有別，難認其對於本案犯行具有累
    犯之特別惡性及對於刑罰反應力薄弱之情形，爰不予加重其
    法定最低本刑。 
  ㈢爰審酌被告不思以正途賺取所需，竟竊取他人財物，顯然欠
    缺尊重他人財產權之觀念，所為誠屬不該，且犯後否認犯行
    ，意圖脫免罪責，態度不佳。兼衡其自陳之智識程度、家庭
    生活經濟狀況（見本院卷第131頁），暨其犯罪動機、目的
    、行為手段、竊得之財物價值、告訴人於本院表示之意見（
    見本院卷第131頁）等一切情狀，量處如主文所示之刑，以
    資懲儆。
三、查被告竊得之香檳1瓶、餅乾2包、八寶粥1罐、工具袋1個，
    均為其犯罪所得，未據扣案，且未發還告訴人，自均應依刑
    法第38條之1第1項前段、第3項規定宣告沒收，並於全部或
    一部不能沒收或不宜執行沒收時，追徵其價額。
四、不另為無罪之諭知：
  ㈠公訴意旨以：被告於上開時、地，亦徒手竊取筆記型電腦1台
    ，因認被告就此部分亦涉犯刑法第322條第1項第2款之加重
    竊盜罪嫌等語。
  ㈡經查，證人即告訴人於本院審理時結證稱：電腦沒有失竊等
    語（見本院卷第128頁），是上開犯罪事實除告訴人於警詢
    時之單一指訴外，並無其他積極證據足資佐證，且告訴人於
    本院審理時亦明確為前開證述，故此部分自難僅以告訴人於
    警詢時之片面指述為認定事實之依據。又因此部分起訴意旨
    與前揭有罪部分係屬實質上一罪關係，爰不另為無罪之諭知
    。
據上論斷，應依刑事訴訟法第299條第1項前段，判決如主文。
本案經檢察官鄭東峯提起公訴，檢察官吳春麗到庭執行職務。
中　　華　　民　　國　　111 　年　　 8  　月　  17  　日
　　　　　　　　　刑事第二十一庭法　官　倪霈棻
以上正本證明與原本無異。
如不服本判決應於收受送達後20日內向本院提出上訴書狀，並應
敘述具體理由；其未敘述上訴理由者，應於上訴期間屆滿後20日
內向本院補提理由書（均須按他造當事人之人數附繕本）「切勿
逕送上級法院」。告訴人或被害人如對於本判決不服者，應具備
理由請求檢察官上訴，其上訴期間之計算係以檢察官收受判決正
本之日期為準。 因疫情而遲誤不變期間，得向法院聲請回復原
狀。
　　　　　　　　　　　　　　　　書記官　蔡旻璋
中　　華　　民　　國　　111 　年　　8 　　月　　17  　日
附錄本案論罪科刑法條：
中華民國刑法第321條
犯前條第1項、第2項之罪而有下列情形之一者，處6月以上5年以
下有期徒刑，得併科50萬元以下罰金：
一、侵入住宅或有人居住之建築物、船艦或隱匿其內而犯之。
二、毀越門窗、牆垣或其他安全設備而犯之。
三、攜帶兇器而犯之。
四、結夥三人以上而犯之。
五、乘火災、水災或其他災害之際而犯之。
六、在車站、港埠、航空站或其他供水、陸、空公眾運輸之舟、
    車、航空機內而犯之。
前項之未遂犯罰之。